臺灣南投地方法院刑事判決
110年度審易字第404號
公  訴  人  臺灣南投地方檢察署檢察官 
被      告  NOVILIA （中文譯名：莉亞）




選任辯護人  黃浩章律師（法扶律師）
上列被告因詐欺案件，經檢察官提起公訴（110年度偵字第3187
號），本院判決如下：
    主    文
NOVILIA幫助犯詐欺取財罪，處拘役伍拾日，如易科罰金，以新
臺幣壹仟元折算壹日。緩刑貳年，並應向公庫支付新臺幣壹萬元
。
    犯罪事實
一、NOVILIA可預見以其個人之行動電話門號及居留證所申辦之
    臨時轉帳所使用之二維條碼，交付他人使用，可能被用於詐
    欺取財或其他犯罪之聯絡工具，仍基於幫助詐欺之不確定故
    意，於民國110年1月30日，在南投縣埔里鎮某便利超商之事
    務機操作並輸入其0000000000號行動電話，並傳送其居留證
    影本正反面，向不知情之東聯互動股份有限公司（下稱東聯
    公司）申請臨時轉帳之二維條碼，而東聯公司依照NOVILIA
    之網路上之申請，傳送可自便利超商繳費後，轉帳至NOVILI
    A指定之印尼Bank Rakyat Indonesia（BRI）銀行之帳號000
    000000000000號帳戶（戶名為FATMAWATI）內，再由使用該
    印尼帳戶之人提領之二維條碼。嗣NOVILIA自其行動電話簡
    訊，取得該二維條碼後，將該二維條碼交由詐欺人員使用。
    嗣真實姓名年籍不詳之詐欺人員即以上開二維條碼為工具，
    於110年1月26日起，在網路上向印尼籍之ANAH RAHMAWATI佯
    稱：會在台灣幫她介紹薪資更優渥的工作，惟需要介紹費新
    臺幣（下同）1萬3000元云云，致ANAH RAHMAWATI陷於錯誤
    ，依照詐欺人員所給之上述二維條碼，於110年1月30日10時
    37分許，在新北市永和區統一超商永興門市匯款1萬3000元
    至詐欺人員指定之二維條碼申請指定之上述印尼BRI銀行帳
    戶中。ANAH RAHMAWATI事後始知受騙，報警處理。
二、案經ANAH RAHMAWATI訴由新北市政府警察局土城分局報告臺
    灣南投地方檢察署檢察官偵查起訴。
      理    由
一、程序部分
　　本判決所引用被告NOVILIA以外之人於審判外之陳述，檢察
    官、被告及辯護人於本院審理時對於該等證據能力均不爭執
    ，且至本院言詞辯論終結前並未聲明異議，本院審酌上開證
    據資料作成時之情況，尚無違法不當及證明力明顯過低之瑕
    疵，而認為以之作為證據應屬適當，爰依刑事訴訟法第159
    條之5規定，認均有證據能力。另認定本案犯罪事實之非供
    述證據，並無證據證明係公務員違背法定程序取得，是依刑
    事訴訟法第158條之4之反面解釋，自有證據能力。
二、實體部分
　　上開犯罪事實，業據被告於本院審理時坦承不諱（見本院卷
    第120頁），復經證人即告訴人ANAH RAHMAWATI於警詢時證
    述明確（見偵卷第9-12頁），並有補單列印服務繳費單、交
    易明細、東聯公司110年4月7日東聯第0000000000號函暨函
    附資料、經濟部商工登記公示資料查詢服務、在台居留資料
    、蒐證照片、入出境資訊連結作業附卷可稽（見偵卷第13-3
    0頁、本院卷第93、107頁），足認被告前揭任意性自白確與
    事實相符，堪予採信。從而，本件事證已臻明確，被告上開
    犯行洵堪認定，應予依法論科。
三、論罪科刑
  ㈠按刑法上之幫助犯，係對於犯罪與正犯有共同之認識，而以
    幫助之意思，對於正犯資以助力，而未參與實施犯罪之行為
    者而言。查被告將本案二維條碼交予他人使用，容任他人得
    基於詐欺取財之犯意，向告訴人施以詐術，致其陷於錯誤，
    而匯款至前開二維條碼指定之帳戶，被告雖未參與詐欺取財
    之行為，然顯係以幫助之意思，參與詐欺取財構成要件以外
    之行為，為幫助犯。是核被告所為，係犯刑法第30條第1項
    、第339條第1項之幫助詐欺取財罪，並依刑法第30條第2項
    規定，按正犯之刑減輕之。又被告僅提供本案二維條碼資料
    予他人使用，並無證據足證被告對本案詐欺人員之人數是否
    為3人以上有所認識或預見，堪認被告基於幫助故意所認知
    之範圍，應僅及於普通詐欺取財犯行，併予敘明。
　㈡再按犯罪之情狀顯可憫恕，認科以最低度刑仍嫌過重者，得
    酌量減輕其刑，刑法第59條定有明文。又按刑法第59條規定
    之酌量減輕其刑，必須犯罪另有特殊之原因與環境，在客觀
    上足以引起一般同情，認為即使宣告法定最低度刑，猶嫌過
    重者，始有其適用，最高法院105年度台上字第2625號判決
    意旨參照。查辯護人固具狀請求依刑法第59條規定減輕被告
    之刑責，惟本院考量近年來社會上詐欺案件層出不窮，衝擊
    社會治安，且被告本案幫助詐欺犯行，依刑法第339條第1項
    規定之法定最輕本刑分別為有期徒刑2月、拘役1日、罰金10
    00元，且復得依刑法第30條第2項規定減輕其刑，是尚難認
    有量處最低法定刑仍嫌過重之情，故本院認無刑法第59條減
    刑規定之適用。辯護人上開主張尚無可採。　
  ㈢爰以行為人之責任為基礎，審酌被告可預見其本案二維條碼
    資料可能為詐欺人員取得，並用之以遂行犯罪，仍提供本案
    二維條碼資料予他人使用，因而使詐欺人員得遂行詐欺目的
    ，致執法人員難以追查詐欺人員身分，危害社會秩序程度非
    輕，實可非議，復參酌被告犯後坦承犯行、本案犯罪手段、
    告訴人所受損害數額、被告為來臺居留工作之印尼籍外國人
    及被告於本院審理時自陳高中畢業、從事看護工作、要扶養
    2個孩子和父母等一切情狀，量處如主文所示之刑，並諭知
    易科罰金之折算標準。
  ㈣又被告前未曾因故意犯罪受有期徒刑以上刑之宣告，有臺灣
    高等法院被告前案紀錄表附卷可稽，此次因一時失慮，致罹
    刑章，惟事後業已坦承犯行，是本院認被告經此科刑教訓，
    當知所警惕，信無再犯之虞，認對其所宣告之刑，以暫不執
    行為適當，爰依刑法第74條第1項第1款併予宣告緩刑2年。
    又本院為達使被告深切儆省之目的，並加強約束其行為，爰
    併依刑法第74條第2項第4款之規定，命被告應向公庫支付1
    萬元，期能促其知所警惕，確實記取本次觸法之教訓，以啟
    自新。惟倘被告未能依執行檢察官指揮向公庫支付上開金額
    ，且情節重大，檢察官得聲請法院撤銷其緩刑之宣告，附此
    敘明。
  ㈤至被告雖交付本案二維條碼資料，而為不法詐欺人員供財產
    犯罪使用，惟被告於本院審理時自陳：伊提供二維條碼沒有
    取得任何利益等語（見本院卷第120頁），且卷內亦無證據
    足證被告本案幫助行為有獲得任何報酬或利益，故應認被告
    就本案無犯罪所得，自無沒收犯罪所得可言，併予敘明。
據上論斷，依刑事訴訟法第299條第1項前段，判決如主文。
本案經檢察官王元隆提起公訴，檢察官吳宣憲到庭執行職務。
中　　華　　民　　國　　111 　年　　7 　　月　　6 　　日
           刑事第四庭   審判長法  官    黃益茂
                              法  官    林昱志
                              法  官    蔡霈蓁
以上正本與原本無異。
如不服本判決應於收受送達後20日內向本院提出上訴書狀，並應
敘述具體理由；其未敘述上訴理由者，應於上訴期間屆滿後20日
內向本院補提理由書（均須按他造當事人之人數附繕本）「切勿
逕送上級法院」。
告訴人或被害人如對於本判決不服者，應具備理由請求檢察官上
訴，其上訴期間之計算係以檢察官收受判決正本之日期為準。
                              書記官    郭勝華
中　　華　　民　　國　　111 　年　　7 　　月　　6 　　日
附錄本案論罪科刑法條： 
中華民國刑法第30條
幫助他人實行犯罪行為者，為幫助犯。雖他人不知幫助之情者，
亦同。
幫助犯之處罰，得按正犯之刑減輕之。
中華民國刑法第339條
意圖為自己或第三人不法之所有，以詐術使人將本人或第三人之
物交付者，處5 年以下有期徒刑、拘役或科或併科50萬元以下罰
金。
以前項方法得財產上不法之利益或使第三人得之者，亦同。
前二項之未遂犯罰之。